臺灣基隆地方法院民事裁定  
110年度監宣字第96號
聲  請  人  胡月娥  




相對人即受
監護宣告人  陳光明  

關  係  人  陳美雯  

上列聲請人聲請對相對人為監護宣告事件，本院裁定如下：   
    主    文
宣告陳光明（男、民國00年0月00日生、身分證統一編號：Z0000
00000號）為受監護宣告之人。
選定胡月娥（女、民國00年0月0日生、身分證統一編號：Z00000
0000號）為受監護宣告之人之監護人。
指定陳美雯（女、民國00年00月00日生、身分證統一編號：Z000
000000號）為會同開具財產清冊之人。
聲請費用新臺幣壹仟元由受監護宣告之人負擔。
    理    由
一、聲請意旨略以：聲請人之配偶即相對人陳光明於民國110年7
    月12日因車禍，致不能為意思表示或受意思表示，或不能辨
    識其意思表示之效果，為此聲請對其為監護之宣告，並聲請
    選任聲請人為監護人及指定陳美雯為會同開立財產清冊之人
    等語。
二、按對於因精神障礙或其他心智缺陷，致不能為意思表示或受
    意思表示，或不能辨識其意思表示之效果者，法院得因本人
    、配偶、四親等內之親屬、最近一年有同居事實之其他親屬
    、檢察官、主管機關或社會福利機構之聲請，為監護之宣告
    ，民法第14條第1項定有明文。次按受監護宣告之人應置監
    護人；法院為監護之宣告時，應依職權就配偶、四親等內之
    親屬、最近一年有同居事實之其他親屬、主管機關、社會福
    利機構或其他適當之人選定一人或數人為監護人，並同時指
    定會同開具財產清冊之人；法院選定監護人時，應依受監護
    宣告之人之最佳利益，優先考量受監護宣告之人之意見，審
    酌一切情狀，並注意下列事項：受監護宣告之人之身心狀
    態與生活及財產狀況。受監護宣告之人與其配偶、子女或
    其他共同生活之人間之情感狀況。監護人之職業、經歷、
    意見及其與受監護宣告之人之利害關係。法人為監護人時
    ，其事業之種類與內容，法人及其代表人與受監護宣告之人
    之利害關係，民法第1110條、第1111條第1項及第1111條之1
    亦分別定有明文。
三、經查：
　㈠聲請人主張之前揭事實，業據其提出戶籍謄本、中華民國身
    心障礙證明及診斷證明書為證，且經本院依職權函請長庚醫
    療財團法人基隆長庚紀念醫院對相對人之精神狀態為鑑定，
    其鑑定結果略以：陳員（即相對人）目前完全喪失自理能力
    ，對外界事物無反應，呈現臥床、使用鼻胃管及尿布。陳員
    受鑑定時注意力接受、維持及保存外界訊息之能力較喪失，
    無可溝通之口語能力，完全無法自理日常生活事務，經濟活
    動能力喪失，且社會功能較喪失。綜合以上所述，陳員之過
    去生活史、疾病史、身體檢查及精神狀態檢查結果，認陳員
    目前因「腦傷後失智症」，致其為意思表示、受意思表示和
    辨識其意思表示效果之能力已達「完全不能」之程度，可為
    「監護宣告」等語，有該院110年10月12日長庚院基字第110
    1000008號函附精神鑑定報告書乙件在卷可按。綜合上情，
    足認相對人確因心智缺陷，已達不能為意思表示或受意思表
    示之程度。從而，聲請人聲請對相對人為監護之宣告，為有
    理由，應予准許。
　㈡本院為審酌相對人之最佳利益，選任適任之監護人及開具財
    產清冊人之人選，依職權囑託基隆市政府社會處對聲請人、
    相對人、關係人為調查，其綜合評估及建議略以：案主（即
    相對人）目前仰賴鼻胃管進食、使用抽痰機，無行動能力，
    目前由案家人居家照顧中，其對訪視社工的問候、呼喚其名
    字，均無反應，明顯無言語表達能力，無法為意思表示。又
    聲請人為案妻，有積極意願擔任監護人，擔任案主居家照護
    主要照顧者及財務管理相關事宜。案妻未患有足以影響監護
    能力之疾病，評估具有監護能力。案妻可及時因應案主所需
    ，執行監護責任與義務。案家整體環境乾淨整潔、無異味，
    案主受監護環境良好。案家人考量居家照護案主近10個月，
    在案家人分擔下尚能負荷，故將資源留給其他更需要的人，
    也暫無規劃安排案主入住機構的想法。另開具財產清冊人為
    案主之次女，自述身心健康狀況良好，口語表達能力順暢，
    過去對案主無不利情事，表示瞭解會同人應有之責任義務，
    有意願擔任會同開具財產清冊之人。訪視過程中觀察，案主
    之次女與案主的親子依附關係緊密，且與案妻、案長女共同
    分擔案主照護工作。綜上所述，建議由聲請人擔任監護人及
    關係人陳美雯擔任開具財產清冊之人等語，有基隆市政府11
    0年8月12日基府社老貳字第110號函附成年監護訪視調查評
    估報告在卷可參。
　㈢本院參酌上開報告及卷內相關事證，認聲請人為相對人之配
    偶，為相對人之至親，身心狀況尚佳，具有監護能力，並與
    相對人同住，相對人相關醫療及照顧事宜，均由聲請人負責
    處理，對相對人之病史及現況瞭解清楚，亦使相對人受到良
    好之照顧，自適宜擔任相對人之監護人。而關係人陳美雯則
    為相對人之次女，亦為相對人之至親，並協助聲請人處理相
    對人相關事宜，自有瞭解相對人之財產狀況，以利監督之必
    要，參以聲請人、關係人陳美雯及相對人之其餘子女陳美蘭
    、陳顧羲均同意由聲請人擔任監護人，並由陳美雯擔任會同
    開具財產清冊之人，有聲請人提出之親屬會議同意書1份在
    卷可稽。本院審酌上情，認由聲請人擔任監護人，應符合受
    監護宣告之人之最佳利益，爰選定聲請人為監護人，並指定
    陳美雯為會同開具財產清冊之人。另監護人胡月娥應依據民
    法第1113條準用同法第1099條第1項之規定，對於受監護宣
    告之人即相對人之財產，會同陳美雯於2個月內開具財產清
    冊，並陳報法院，併此敘明。
四、依家事事件法第164條第2項，裁定如主文。
中　　華　　民　　國　　110 　年　　10　　月　　28　　日
　　　　　　　　　家事法庭法  官　王美婷 
以上正本係照原本作成。
如不服本裁定應於送達後十日內向本院提出抗告狀，並繳納抗告
費新臺幣1千元。
中　　華　　民　　國　　110 　年　　10　　月　　28　　日
　　　　　　　　　　   　 書記官  施鴻均